臺灣臺東地方法院刑事判決　　　　　　　　　　 　　　 九十年度交易字第九二號
　　公　訴　人　臺灣台東地方法院檢察署檢察官
　　被　　　告　乙○○
右列被告因過失致死案件，經檢察官提起公訴（九十年度偵字第一九一九號），本院
判決如左：
    主  文
乙○○因過失致人於死，處拘役肆拾日，如易科罰金，以參佰元折算壹日，緩刑貳年
。
    事  實
一、乙○○考領有小型車駕駛執照，於民國九十年三月十二日上午九時許，駕駛車牌
    號碼Ｐ五—八二八五號自用小客車，沿台東市○○路（即省道台十一線）由知本
    往台東方向行駛，於該日上午九時十八分許，途經台東市○○路○段五九三號（
    即前開省道一七六公里處、公訴人誤為五七三號）時，本應注意行經無號誌交岔
    路口應減速慢行作隨時停車之準備，及應注意車前狀況隨時採取必要之安全措施
    ，依當時雖天候雨、路面溼潤，然係日間自然光線、視距良好、路面無缺陷、無
    障礙物等情形，又依其智識、能力，並無不能注意之情事，詎其竟疏未注意行至
    無號誌交岔路口應減速慢行隨時停車，亦未注意右前方機車道之車行動態，猶貿
    然前進，適有王富貴騎乘車牌號碼ＷＶＥ─六一一號輕型機車，沿前開路段與乙
    ○○同向行駛在前，行至上開交岔路口時欲往左轉，亦疏未注意行經無號誌交岔
    路口，轉彎車應暫停讓直行車先行，而逕由外側機車道向左轉彎，致其機車車頭
    及左側車身撞及王富貴所駕駛之前開自小客車右前車身，王富貴因而人車倒地，
    受有頭部外傷併兩側腦挫傷出血及腦室出血等傷害，經送醫後延至同年五月二日
    下午六時三十分許，不治死亡。又乙○○於肇事後犯罪未被發覺前，主動向據報
    前往處理之員警坦承肇事，並接受裁判。
二、案經台東縣警察局臺東分局報請臺灣臺東地方法院檢察署檢察官偵查起訴。
    理  由
一、訊據被告乙○○（下稱被告）對於前揭時、地與被害人王富貴（下稱被害人）發
    生車禍，並致被害人死亡之事實坦承不諱，惟矢口否認有何過失，辯稱：是被害
    人從側面撞伊的，伊沒有過失云云，經查：（一）本件肇事地點在台東縣臺東市
    台十一線公路北向一七六公里處，及本件發生車禍後，被告所駕駛之前開自小客
    車，停放在北向之內側快車道上，車頭朝北，右後車尾距前開交岔路口北邊缺口
    五點九公尺，車輛右前輪及右後輪分別距內、外側快車道分界線一點六公尺及零
    點六公尺，其右前保險桿有刮漆痕跡、右前車門凹陷、右前葉子板凹陷、右前擋
    風玻璃呈蜘蛛網狀破損，而被害人機車則左倒與外側快車道、機車道分界線垂直
    ，機車後輪距前開分界線零點三公尺，路面並遺留有右斜之刮地痕長七點五公尺
    ，機車左側後視鏡、左側踏板、車頭、前置物藍毀損，此經載明道路交通事故調
    查報告表上警繪現場圖及肇事經過摘要欄，並有卷附之車禍現場照片十幀可考，
    另參酌被告所供：伊當時由知本往臺東方向行駛，伊係行駛在內側快車道，行至
    事故地點時，忽然發現被害人騎機車從外側向伊逼近過來，因伊已經向左側之中
    央安全島靠得很近無處可閃，再加上煞車不及，才發生本件事故等語，是以，本
    件肇事經過應係被告駕車沿省道台十一線由南往北內側快車道行駛，行經上開交
    岔路口，未減速慢行隨時停車，亦未注意右前機車道之車行狀況，即貿然前行，
    適王富貴騎乘機車同向在前，行至上開交岔路口時欲往左轉，亦疏未注意應暫停
    讓直行車先行，而逕行左轉，致其機車撞及被告右前車身，因而肇事，至為酌然
    。（二）按行經無號誌之交岔路口應減速慢行，作隨時停車之準備，及駕駛人應
    注意車前狀況，隨時採取必要之安全措施，道路交通安全規則第九十三條第一項
    第三款、第九十四條第三項分別定有明文，被告既領有小型車駕駛執照，對該規
    定自應知之甚詳。又依道路交通事故調查報告表所載，本件事故發生當時雖天候
    雨、路面溼潤，然係日間自然光線、視距良好、路面無缺陷、無障礙物等情形，
    又依其智識、能力，並無不能注意之情事，被告駕駛前開自小客車行至無號誌交
    岔路口，自有減速慢行隨時停車之義務，及注意右前方機車道車行動態之義務，
    詎被告駕車時竟疏未確實注意減速慢行隨時停車，及右前方機車慢車道之車行動
    態，因而肇事，其駕駛行為有過失至為明確。又本件車禍經台灣省車輛行車事故
    覆議鑑定委員會鑑定結果，亦同此認定，此有該會府覆議字第九一一三五九號覆
    議意見書附卷可按。至本件車禍，經送台灣省花東區車輛行車事故鑑定委員會鑑
    定結果，雖認「一、王富貴於雨天駕駛輕型機車行經無號誌之交岔路口，由外側
    車道跨越禁止變換車道線違規左轉時，未注意左方來車並讓右方車先行，為肇事
    原因。二、乙○○駕駛自小車無肇事因素。」，惟觀其所為之肇事分析，顯未審
    酌被告肇事地點為交岔路口，及前開道路交通安全規則所課之注意義務，從而，
    該會所為之鑑定意見，本院不採，附此敘明。再者，被害人確因本件車禍傷重不
    治死亡乙情，業經臺灣臺東地方法院檢察署檢察官督同法醫師相驗、解剖勘驗明
    確，製有相驗屍體證明書、驗斷書、相驗筆錄、勘驗筆錄、解剖報告表，及解剖
    照片附卷足憑，且被害人死亡之結果，核與被告前述過失行為間，存有相當因果
    關係，此亦經鑑定人即法醫丙○○鑑定屬實，有卷附之法務部法醫研究所（90）
    法醫所醫鑑字第五四四號鑑定書在卷可憑。至被害人就本件車禍之發生雖與有上
    述過失（違反道路交通安全規則第一百零二條第一項第二款後段之規定），惟被
    告仍不得因此解免其過失罪責。（三）綜上所述，本件事證已臻明確，被告犯行
    ，洵堪認定，應依法論科。
二、核被告所為，係犯刑法第二百七十六條第一項之過失致人於死罪。又被告於肇事
    後犯行未被發覺前，主動向據報前往處理之員警坦承肇事，並接受裁判之情，此
    有臺東縣警察局臺東分局知本派出所出具之交通肇事案件查獲情形調查表一紙在
    卷，堪認其所為，已符合刑法自首之要件，應依法減輕其刑。爰審酌被告過失程
    度、所生危害、被害人對本件車禍之發生與有過失、被告肇事後已與被害人家屬
    達成和解，被害人家屬表明不再追究，此有和解書一紙，且經被害人之女甲○○
    到庭陳明無訛，及犯後態度等一切情狀，量處如主文所示之刑，並諭知易科罰金
    之折算標準。查被告前未曾受有期徒刑以上刑之宣告，有卷附之臺灣高等法院被
    告全國前案記錄表可按，其因過失犯罪，且已與被害人家屬達成和解賠償損害，
    已如前述，經此起訴審判，當知所警惕，信無再犯之虞，本院認所宣告之刑以暫
    不執行為適當，並諭知緩刑二年，以啟自新。
據上論斷，應依刑事訴訟法第二百九十九條第一項前段，刑法第二百七十六條第一項
、第四十一條第一項前段、第六十二條前段、第七十四條第一款，罰金罰鍰提高標準
條例第一條前段、第二條，判決如主文。
本案經檢察官廖偉志到庭執行職務。
中      華      民      國    九十一    年      十      月      九      日
                              臺灣臺東地方法院刑事庭
                                審判長法  官  王增瑜
                                      法  官  蔡世芳
                                      法  官  黃呈熹
右正本證明與原本無異。
如不服本判決，應於判決送達後十日內向本院提出上訴狀。（須附繕本）
「切勿逕送上級法院」
                                      書記官  王敏玉
中      華      民      國    九十一    年      十      月      九      日
附記
中華民國刑法第二百七十六條第一項
因過失致人於死者，處二年以下有期徒刑、拘役或二千元以下罰金。
